【裁判字號】    97,重上,23
【裁判日期】    971202
【裁判案由】    塗銷所有權移轉登記
【裁判全文】
臺灣高等法院民事判決                  97年度重上字第23號
上  訴  人  辛○○○（即張新伙之承受訴訟人）
            壬○○（即張新伙之承受訴訟人）
            庚○○（即張新伙之承受訴訟人）
            戊○○（即張新伙之承受訴訟人）
            己○○（即張新伙之承受訴訟人）
            丁○○（即張新伙之承受訴訟人）
            丙○○（即張新伙之承受訴訟人）
共      同
訴訟代理人  陳鼎正律師
複  代理人  范坤棠律師
            吳恩篤律師
上列  一人
訴訟代理人  林  凱律師
複  代理人  李德政律師
被  上訴人  丑○○    住桃園縣龍潭鄉○○村○○○○○街1
                      號
            乙○○    住同上
共      同
訴訟代理人  郭睦萱律師
            孫志堅律師
上列當事人間因塗銷所有權移轉登記事件，上訴人對於中華民國
96年10月19日臺灣桃園地方法院94年度重訴字第5號第一審判決
提起上訴，經本院於97年11月18日言詞辯論終結，判決如下：
    主  文
原判決廢棄。
被上訴人丑○○應將坐落如附表所示不動產於93年8月12日所為
桃園縣中壢地政事務所所收件字號93年壢登字298040號之所有權
移轉登記塗銷。
被上訴人乙○○應將坐落如附表所示不動產於93年8月31日所為
桃園縣中壢地政事務所所收件字號93年壢登字446710號之所有權
移轉登記塗銷。
第一、二審訴訟費用由被上訴人負擔。
    事實及理由
一、本件上訴人之被繼承人張新伙起訴主張：訴外人子○○於民
    國（下同）75年7月8日與張新伙簽訂買賣契約書乙紙，將如
    附表所示4筆土地（下稱系爭土地）以新臺幣（下同）687萬
    之價格出賣予張新伙，並約明待政府農業政策條例修正後而
    可辦理產權登記時，保證全力配合張新伙辦理產權移轉登記
    ，頃因農業發展條例已於89年間修正施行，張新伙雖無自耕
    能力，亦得登記為所有權人，經委請律師發函請求子○○辦
    理移轉登記，均未獲置理，張新伙乃起訴請求子○○辦理移
    轉登記，經獲原法院90年度重訴字第321號判決勝訴，並經
    本院91年度重上字第15號判決、最高法院93年度臺上字第22
    86號判決駁回子○○之上訴確定。詎被上訴人與子○○、訴
    外人連建淇勾串，以系爭土地為連建淇設定最高限額4,500
    萬元之虛偽抵押權，嗣被上訴人丑○○自連建淇受讓上開抵
    押權（下稱系爭抵押權），且聲請拍賣抵押物企圖阻止張新
    伙取得系爭土地所有權後，明知張新伙對子○○就系爭土地
    之所有權移轉登記請求權已獲二審勝訴判決，且被上訴人丑
    ○○因前開虛偽抵押權並無擔保債權存在，而張新伙於93年
    5月間對被上訴人丑○○提起塗銷抵押權登記訴訟，書狀內
    容復已敘明前開情狀，被上訴人丑○○竟為達損害張新伙債
    權之目的，於93年6月24日先與子○○訂立虛偽買賣契約出
    賣系爭土地，再於93年8月2日撤回拍賣抵押物強制執行，更
    於93年8月12日取得系爭土地所有權後之93年8月31日，以贈
    與方式移轉登記予被上訴人乙○○。又被上訴人乙○○前於
    76年1月22日曾與子○○簽具切結書，斯時即知子○○與張
    新伙間就系爭土地之買賣相關協定，且子○○並承諾不再轉
    賣，否則被上訴人乙○○及子○○願負法律責任，又被上訴
    人2人於張新伙與子○○間之上開訴訟前之78年12月28日亦
    均承諾子○○應不得將系爭土地移轉予他人，並立有切結書
    （下稱系爭切結書）及本票2紙為證，是被上訴人乙○○自
    始居中操縱上述虛偽買賣及為子○○脫產等事宜，明知此一
    情狀，卻先後為子○○辦理虛偽所有權移轉登記及以夫妻贈
    與方式逃避張新伙之追索，依民法第87條規定渠等間所成立
    之買賣契約、夫妻贈與契約及物權移轉合意均為無效，且係
    故意以背於善良風俗之方法加損害於張新伙對子○○之債權
    ，致張新伙無法請求子○○為所有權移轉登記，顯已構成侵
    權行為，且張新伙對子○○就系爭土地之所有權移轉請求權
    於89年2月即因條件成就而屆至，並以存證信函催告履行未
    果，是子○○對張新伙已陷於給付遲延，爰依民法第184條
    第1項後段、第242條、第87條、第179條、第767條規定及系
    爭切結書，張新伙自得代位子○○行使所有權排除該虛偽所
    有權移轉所致之侵害，請求回復原狀，訴請塗銷被上訴人丑
    ○○與子○○間及與被上訴人2人間前開就系爭土地之所有
    權移轉登記，而回復所有權登記予子○○，乃聲明：(一)被上
    訴人丑○○應將系爭土地於93年8月12日所為桃園縣中壢地
    政事務所收件字號93年壢登字第29804 0號之所有權移轉登
    記塗銷；(二)被上訴人乙○○應將系爭土地於93年8月31日所
    為桃園縣中壢地政事務所收件字號93年壢登字第4467 10號
    之所有權移轉登記塗銷。原審為上訴人全部敗訴之判決，上
    訴人不服，提起上訴，並於本院聲明：(一)原判決廢棄；(二)被
    上訴人丑○○應將系爭土地於93年8月12日所為桃園縣中壢
    地政事務所收件字號93年壢登字第298040號之所有權移轉登
    記塗銷；(三)被上訴人乙○○應將系爭土地於93年8月31日所
    為桃園縣中壢地政事務所收件字號93年壢登字第446710號之
    所有權移轉登記塗銷；(四)第一、二審訴訟費用由被上訴人共
    同負擔。
二、被上訴人則以：系爭土地係被上訴人丑○○於90年間，以4,
    100多萬元之相當代價（債權）向子○○所購買，復於93年8
    月31日以夫妻贈與之方式移轉予被上訴人乙○○，核無任何
    不法虛偽之處，且被上訴人丑○○與張新伙同為債權人地位
    ，依債權平等原則，其主張塗銷被上訴人所有權移轉登記云
    云，顯無理由。另上訴人固曾提出系爭切結書及本票2紙主
    張被上訴人應履行塗銷所有權登記義務等情，但張新伙與子
    ○○間就系爭土地之糾葛本與被上訴人2人無涉，被上訴人
    豈有可能簽立內容如此離譜之系爭切結書及開立金額高達
    3,000多萬元本票予張新伙，又撰擬系爭切結書之人何以未
    卜先知，知悉系爭土地日後將由被上訴人設立抵押權？況被
    上訴人2人否認其在系爭切結書上之姓名筆跡為真正，此經
    法務部調查局以95年1月10日調科貳字第09500003490號鑑定
    ，證明確係屬他人偽造冒簽，非出自2人之親筆，核已無法
    證明上揭事實。又本件縱使係上訴人先向子○○買受系爭土
    地，惟僅屬不動產之重複買賣，並非法所不許，縱後買受人
    知悉某筆土地業已出賣他人之事實，與善良風俗亦無違背，
    被上訴人既已合法登記，則已取得系爭土地之所有權。上訴
    人既未能證明被上訴人知情張新伙與子○○間之買賣情事，
    更無法證明被上訴人係以何不法之行為或違背善良風俗之方
    法侵害其權利，自不得依民法第184條之規定而為請求。實
    則，子○○本為系爭土地之所有權人，90年間擬將系爭土地
    出賣予連建淇，雙方曾訂立買賣契約，並為擔保履行買賣契
    約而於系爭土地上設定抵押權在案，茲因子○○曾積欠被上
    訴人款項，擬以系爭土地作為抵償，乃於91年9月10日與連
    建淇及子○○三方共同簽立「土地買賣讓與約定書」，約定
    由被上訴人丑○○自連建淇處受讓其與子○○間就系爭土地
    所簽立之買賣契約書及前開抵押權，亦即買受人由連建淇變
    成被上訴人丑○○，由被上訴人丑○○依原來之買賣契約條
    件，以4,167萬6,900元之價格向子○○購買系爭土地。又子
    ○○自82年間陸續積欠被上訴人夫婦至少3,000多萬元、加
    上利息，至少亦有4,000多萬元，是被上訴人丑○○與子○
    ○約定以子○○先前積欠被上訴人之款項作為抵償，是被上
    訴人丑○○與子○○間就系爭土地所簽立之買賣契約乃為真
    實、且有高達4,000多萬元之對價支出等語，資為抗辯，並
    於本院聲明：(一)上訴駁回；(二)第一、二審訴訟費用由上訴人
    負擔。
三、兩造不爭之事實：
    (一)子○○於75年7月8日與張新伙簽訂買賣契約書，將系爭土
      地出賣予張新伙，然未辦理所有權移轉登記，經張新伙起
      訴請求子○○移轉所有權，原法院以90年度重訴字第321
      號判決張新伙勝訴，嗣經本院以91年度重訴字第15號判決
      、最高法院以93年度臺上字第2286號判決分別駁回子○○
      之上訴而確定。
    (二)張新伙曾以子○○與連建淇共同偽造系爭土地買賣契約書
      及於91年再與被上訴人丑○○共同偽造土地買賣讓與契約
      書為由，對子○○、連建淇及被上訴人提出偽造文書告訴
      ，案經臺灣桃園地方法院檢察署以95年度偵字第18447號
      不起訴確定。
    (三)張新火於93年5月間以債權不存在為由對被上訴人丑○○
      就其受讓自連建淇之系爭土地上權利價值4,500萬元之抵
      押權提起塗銷抵押權登記訴訟，經原法院以93年度重訴字
      第87號案件受理，嗣經張新火撤回訴訟終結。
    (四)系爭土地原均為子○○所有，其中596、597、598地號土
      地於74年11月1日為胡順昌設定權利價值350萬元第一順位
      抵押權，嗣前述3筆土地連同595地號土地於90年3月21日
      為連建淇設定權利價值最高限額4,500萬元第二順位抵押
      權，被上訴人丑○○於91年9月11日自連建淇處受讓上述
      第二順位抵押權，胡順昌及被上訴人丑○○分別於92年3
      月13日、同年9月9日實行抵押權拍賣系爭土地，系爭土地
      所有權復於胡順昌、被上訴人丑○○撤回強制執行後之93
      年8月12日移轉登記予被上訴人丑○○，而於同年月31日
      再因贈與登記予被上訴人乙○○。
四、兩造爭執要旨：(一)被上訴人丑○○於90年間，以4,167萬6,
    900元之代價（以債權抵償）自子○○受讓系爭4筆土地之買
    賣契約是否有效？(二)被上訴人丑○○於93年8月31日將系爭
    土地贈與被上訴人乙○○並辦理所有權移轉登記予被上訴人
    乙○○之行為是否以損害上訴人對子○○之土地移轉債權為
    目的？上訴人依民法第184條第1項後段、第242條、第87條
    、第179條、767條等之規定訴請塗銷系爭4筆土地之所有權
    移轉登記有無理由？茲分述之：
    (一)被上訴人丑○○於90年間，以4,167萬6,900元之代價（債
      權抵償）自子○○受讓系爭4筆土地之買賣契約並非有效
      成立：
      欲了解被上訴人丑○○與子○○間之買賣契約係通謀虛偽
      意思表示，可就下列諸問題加以探討1.子○○與連建淇間
      就系爭土地之買賣關係是否存在？2.子○○及癸○○於70
      年至72年間有無向甲○○借款3,000萬元？3.82年12月被
      上訴人與子○○間有無借貸關係存在？4.丑○○與子○○
      間之系爭買賣是否有效？再分別說明如下：
      1.子○○與連建淇間就系爭土地之買賣關係並不存在：
        (1)依本院查詢連建淇之財產資料有卷附稅務電子閘門財
          產所得調件明細表可考（見本院卷一第146、147頁）
          ，連建淇於90年、91年均無財產資料，顯然連建淇根
          本無資力向子○○以4,167萬6,900元之高價購買系爭
          土地。
        (2)證人連建淇於95年8月9日在原審證述：「民國90年2
          月底左右子○○有請我幫他整地，因其稱要出租於他
          人，3月初整地中我認為土地在學校附近有投資價值
          ，當時約每坪兩萬7,000元洽談，後來以每坪兩萬
          5,000元成交…」、「我在為其整地時，子○○告知
          地租給他人。」、「（問：購買系爭土地有無向子○
          ○詢問出租之人及出租之時間？）沒有。」、「（問
          ：子○○有無向你表示租約如何處理？）沒有。」「
          問：系爭土地的承租人是否乙○○？）是。」云云。
          查：連建淇若真有意購買價值4,100多萬元之土地，
          豈會不詢問或調查土地出租情形？又衡情買賣雙方對
          於標的金額4,100餘萬元之土地買賣，必會對買賣契
          約之文字仔細閱讀、推敲，避免爾後發生爭議，影響
          權益，但觀90年3月19日之不動產買賣契約第7條記載
          ：「乙方保證本件之不動產…並無出租或出典等情事
          …」，此與實際上土地有出租之情形完全相悖，連建
          淇、子○○竟對此無任何意見即予簽署，違反常理，
          足徵該件買賣乃出於虛偽。
        (3)雖被上訴人辯稱連建淇係專門承攬工程之包商，非挖
          土機工人，其個人工程款收入未申報稅捐，且當時係
          與他人合夥出資購買系爭土地云云，並提出認購意願
          兼授權書影本（被上證15）為證；但查前開「稅務電
          子閘門財產所得調件明細表」上，非惟記載連建淇無
          「所得」，連建淇「財產」部分亦「查無資料」，苟
          連建淇真有能力購買系爭高價之土地，豈會連任何「
          財產」都無法查悉？再者，連建淇於桃園地檢署95年
          偵字第18447號偽造文書案件偵訊及在本件原審作證
          時均稱係其個人購買土地，然在本院查出其無資力後
          ，被上訴人始辯稱另有他人合夥出資購買及提出認購
          意願兼授權書影本，顯然該認購意願兼授權書乃出於
          配合被上訴人之辯詞而臨訟製作，上訴人並否認其真
          正，則被上訴人之抗辯並不足採。
        (4)從而，被上訴人於原審提出日期90年3月19日之不動
          產買賣契約書（買主連建淇、賣主子○○），內容顯
          非真正，應為虛偽買賣，連建淇就系爭土地所設定抵
          押權亦屬虛偽。
      2.子○○及癸○○於70年至72年間有無向甲○○借貸3,00
        0萬元之事實：
        證人子○○供稱其於70年至72年間為景隆、景榮公司向
        甲○○借貸3,000萬元，於82年間再向被上訴人借款以
        償還對甲○○之債務云云，經查：證人甲○○於本院供
        稱：「都是癸○○自己來借，他告訴我是公司（按指景
        隆、景榮公司）要用錢，他們公司的名稱是景隆公司與
        景榮公司」「一共借3,000萬元，沒有任何單據或本票
        ，癸○○拿回去後拿給會計小姐處理，會計小姐有記帳
        」「公司是癸○○在處理，我是兩家公司的股東」，「
        子○○是我小叔」「是癸○○在處理，我借錢給這兩家
        公司是給他們週轉用的。」「我常常告訴他們要他們還
        錢，是向癸○○說的，因公司要結束所以我常常向他們
        要錢，癸○○是我兒子。」「癸○○是向他人借錢還我
        的，我只要他還我錢就可以，我不管癸○○的錢是向誰
        借。」（見本院卷(三)第67-68頁）；證人癸○○則證稱
        ：「我是景隆公司的股東，景榮公司我是登記負責人」
        「（兩家公司要錢時是否向甲○○調度？）有」「有向
        甲○○借，是陸續借的，共借3,000萬元，錢拿到後是
        交給公司會計」（見同前卷第68頁反面、69頁）證人子
        ○○證稱：「在70年至72年間，景隆公司及景榮公司各
        借1,500萬元」「沒有（開借據），因甲○○是我嫂嫂
        所以沒有開借據給他」「（借款）是景隆公司及景榮公
        司借的」「（82年還款）是用公司名義還款」「因土地
        是家族的（所以個人名義之土地抵債）」，其等之供詞
        雖大致相符，但查甲○○共出借3,000萬元，未立字據
        ，未收本票或支票，不收利息，亦未就不動產設定抵押
        ，此種借貸方式顯於一般社會通例有違，且查甲○○係
        借錢給景隆、景榮兩家公司，公司為法人，有其人格，
        公司借錢理應由該兩家公司償還債務，何以竟由子○○
        、癸○○向被上訴人借貸以償還該二公司之債務？是以
        上開三位證人之證言，雖大致相符，但其借款、還款等
        情事，與社會一般常情有悖，因此子○○、癸○○70年
        至72年間向甲○○借貸3,000萬元，並非真實，堪以認
        定。
      3.82年12月被上訴人與子○○間3,000萬元之借貸關係亦
        不存在：
        (1)被上訴人以其於原審提出之被證6由乙○○開立之6張
          面額分別為500萬元之支票及被證5之借據影本，作為
          子○○、癸○○共同向被上訴人借貸3,000萬元之證
          據；惟查：子○○如真有向被上訴人夫妻借貸，則上
          開6張支票合計3,000萬元之款項中，理應有部分之支
          票由子○○提兌，但依卷附上開6張支票所示，其提
          兌人分別為甲○○（提兌3張）、廖慧珠、廖運琪、
          鄭敏珠（後3人各提兌1張），而甲○○為廖鏡景之配
          偶，廖慧珠、廖運琪為廖鏡景之子女，鄭敏珠為廖鏡
          景之媳婦，廖鏡景又為癸○○之父親，即該6張支票
          票款均由廖鏡景之家人取得，子○○未得分文，與常
          情不符，足見前開資金流程係拼湊而得。
        (2)被上訴人雖提出82年12月20日子○○與癸○○簽名之
          借據，並佐以乙○○簽發而由甲○○等人兌領之支票
          作為交付借款之證明，惟由該借據形式上觀之，借款
          之清償期在85年12月30日又係個人名義之借款，以當
          時名下已有系爭不動產景隆及景榮公司之資產，被上
          訴人夫婦豈可能不要求任何擔保品？
        (3)被上訴人辯稱3,000萬元借款在88年12月31日結算未
          付本息，且開立3,780餘萬本票約定於89年3月1日清
          償，子○○等二人已未能依約付息在前，復就本票債
          務屆期又未清償，被上訴人二人何有可能在90年11月
          30日再借子○○740餘萬元徒增債務？且也沒擔保品
          ，足見該借款根本不存在。
        (4)癸○○雖到庭證稱確有上開借款云云，惟其就借款是
          否有清償期供述不一，且依其所言，果若借款為景隆
          及景榮二家公司之債務，二家公司股東甚多，為何由
          子○○及癸○○個人出面借貸？又，該二公司均有資
          產，竟不用出名也不必設定擔保，其不合常理。
        (5)如果上開借貸債權於82年間確係存在，而被上訴人二
          人也決定在91年9月11日以抵付系爭土地買賣價金的
          方式回收，當時竟不辦理過戶，遲至93年間始辦理過
          戶，明顯違反常理。被上訴人雖辯稱當時不過戶的原
          因之一乃權狀在癸○○手中云云，惟參與該次簽約之
          土地代書黃慧琳證稱子○○已將權狀交付伊辦理抵押
          權設定，乙○○也為同樣證述（上證一），是被上訴
          人所稱無權狀不能過戶云云，顯屬不實。
        (6)乙○○夫婦82年間負債2,600多萬元，有卷附銀行資
          料可稽（見本院卷(三)第52頁-59頁），渠等貸款不還
          ，還無擔保借款給癸○○二人？顯違背常情。
        (7)被上訴人丑○○提出與子○○及癸○○間之資金流向
          ，與被上訴人主張其與子○○之借貸行為無關：
          A. 被上訴人提出被證六之支票受款人或提示人均無
             一與子○○有關已如前述，無從證明係子○○之
             借款？
          B. 被上訴人雖提出被證五之借據證明其資金流向，
             惟此借據由形式上觀之借款人為子○○及癸○○
             二人，並非子○○一人，且貸與人不只是丑○○
             ，還有乙○○。
          C. 子○○名下既非無不動產，如此高額借貸，被上
             訴人豈有不要求擔保之理？無擔保違反常情。
          D. 乙○○夫婦於82年間銀行負債累累，已如前述，
             怎有閒錢借給景隆、景榮公司？其無擔保品，亦
             無利息，自不符經驗法則。再證人癸○○證稱：
             「（請就系爭借據簽立之始未陳述？）…發票人
             是誰不記得了，六張支票當時是開立受款人是甲
             ○○的記名支票，我將支票交給甲○○，當初有
             約定利息是每個月以一萬元，以八十元計息，清
             償期沒有約定…」；又稱「（請證人確認當時向
             丑○○借款3,000萬元時有無約定清償期？）應該
             是有約定…」，證人之證詞前後矛盾，自不足取
             。
      4.丑○○與子○○間之買賣通謀虛偽意思表示，其買賣為
        無效：
        (1)被上訴人雖辯稱係依被證四之土地買賣讓與約定書受
          讓連建淇對子○○之買契約云云，惟連建淇與子○○
          間買賣關係並不存在，已如前述，丑○○自無從受讓
          其契約移轉。
        (2)被上訴人丑○○既主張於91年9月10日以與連建淇同
          一之條件接手系爭買賣契約，並以子○○積欠丑○○
          之借款4,500萬元抵付買賣價金，其因抵銷債務而付
          清價金，卻遲至93年8月才辦理過戶，其間又均不催
          討或行使權利，豈合常理？
        (3)被上訴人既稱其對子○○之債權用以抵付系爭土地之
          買賣價金，已因抵銷之合意而付清，何以能於未解除
          買賣契約之情形下，又聲請系爭本票裁定（被證七）
          ，並持向法院聲請強制執行？顯屬矛盾。
        (4)子○○與丑○○、連建淇三人間91年9月10日之約定
          即本件丑○○主張買賣之過程，其內容明顯有違常情
          ，非有讓與真意：
          A.子○○主張系爭土地用其積欠丑○○之欠款抵償後
            ，自已還欠丑○○錢（協議書第4條參照），在協
            議當時即應辦理所有權移轉始合乎經驗法則，但子
            ○○卻只協助辦理連建淇之抵押權移轉。
          B.子○○就協議時為何不過戶乙情，雖辯稱因為癸○
            ○不拿出土地權狀，所以土地過戶事宜才拖延云云
            （前開95年12月19日刑事筆錄參照），惟查當天子
            ○○有提出土地所有權狀、身分證、印章及設定契
            約書等情，業經證人黃慧琳證述在卷。而就系爭土
            地為何在91年9月10日協議時為何不辦理過戶乙節
            ，乙○○並供稱：因為約定書第4條、第5條未履行
            云云，惟查約定書第4條係有抵付土地價金後子○
            ○不足之欠款如何處理，第5條係針對系爭土地上
            僅350萬元抵押權子○○應先處理之問題，此二者
            均不影響系爭土地之過戶，且當時以土地抵債過戶
            對丑○○絕對較有利（扣除350萬元抵押權，至少
            清償3,000多萬元債務），為何不過戶？乙○○此
            等辯詞，顯無可取，且與子○○之供詞不符。
            基上分析，證人連建淇與子○○之土地買賣為通謀
            虛偽意思表示，其買賣為無效，連建淇再讓售與被
            上訴人，因子○○並無積欠甲○○債務之事實，益
            無向被上訴人借貸以償還甲○○之事實，子○○以
            抵債方式將系爭土地移轉登記與丑○○，亦屬通謀
            虛偽意思表示，其買賣為無效。
    (二)被上訴人丑○○於93年8月31日將系爭土地贈與被上訴人
      乙○○並辦理所有權移轉登記，其係損害上訴人對子○○
      之土地移轉債權為目的：
      1.子○○90年以後之訴訟案件，均是乙○○居間處理，有
        閱卷聲請狀附卷可稽（原證21），事後竟反幫丑○○拍
        賣子○○土地，亦屬矛盾。
      2.子○○於95年12月19日偵查中供稱租期10年，乙○○卻
        稱20年（89年租至101年），足見乙○○與子○○間無
        租約存在。
      3.依子○○、癸○○與上訴人82年12月20日所簽訂之借據
        ，其借款人為癸○○及子○○，而出借人為被上訴人丑
        ○○與乙○○夫婦二人，茲子○○將系爭土地以抵債之
        方式過戶與丑○○，依借據所載二人為借款人，支票更
        是乙○○所簽發，於過戶與丑○○之際，理應獲得乙○
        ○之同意，依前所述，張新伙之訴訟，乙○○都曾參與
        之情況下，子○○將系爭土地過戶與丑○○，再由丑○
        ○過戶與乙○○，其買賣為通謀虛偽意思表示之情形，
        被上訴人均知之甚稔，子○○與被上訴人係以背於善良
        風俗之方法加損害與上訴人對子○○之所有權移轉請求
        權，乙○○並非善意第三人，因此丑○○及乙○○均應
        將系爭土地之所有權移轉登記塗銷。
五、綜上所述，本件系爭土地之買賣屬通謀虛偽意思表示，被上
    訴人間之贈與乙○○於受領時，知無法律上之原因，從而，
    上訴人依侵權行為之規定，求為判命被上訴人如主文第二、
    三項之所示，為有理由，上訴人依民法第242條、第179條、
    第767條請求部分，不另論述。原審失察，遽予駁回，上訴
    人之訴不無可議，上訴論旨，指摘原判決不當，聲明廢棄改
    判，為有理由，爰將原判決廢棄改判。
六、本件事證已臻明確，兩造其餘之攻防方法經審酌後，認與判
    決結果無影響，無庸逐一論述，併此敘明。
丙、據上論結，本件上訴為有理由，依民事訴訟法第450條、第
    78條、第85條第1項前段，判決如主文。
中    華    民    國    97    年    12    月    2     日
                  民事第15庭
                      審判長法  官  林恩山
                            法  官  黃國忠
                            法  官  郭松濤
正本係照原本作成。
如不服本判決，應於收受送達後20日內向本院提出上訴書狀，其
未表明上訴理由者，應於提出上訴後20日內向本院補提理由書狀
（均須按他造當事人之人數附繕本）上訴時應提出委任律師或具
有律師資格之人之委任狀；委任有律師資格者，另應附具律師資
格證書及釋明委任人與受任人有民事訴訟法第466條之1 第1項但
書或第2項（詳附註）所定關係之釋明文書影本。
中    華    民    國    97    年    12    月    3     日
                            書記官  方素珍
附註：
民事訴訟法第466條之1（第1項、第2項）：
對於第二審判決上訴，上訴人應委任律師為訴訟代理人。但上訴
人或其他法定代理人具有律師資格者，不在此限。
上訴人之配偶、三親等內之血親、二親等內之姻親，或上訴人為
法人、中央或地方機關時，其所屬專任人員具有律師資格並經法
院認為適當者，亦得為第三審訴訟代理人。
附表：
┌──┬──┬──┬──┬──┬──────┬────┐
│鄉鎮○ 段 ○○段│地號│地目│面積（公頃）│權利範圍│
├──┼──┼──┼──┼──┼──────┼────┤
│中壢│水尾│水尾│595 │ 田 │  0.1170    │  全部  │
├──┼──┼──┼──┼──┼──────┼────┤
│中壢│水尾│水尾│596 │ 田 │  0.1510    │  全部  │
├──┼──┼──┼──┼──┼──────┼────┤
│中壢│水尾│水尾│597 │ 田 │  0.1220    │  全部  │
├──┼──┼──┼──┼──┼──────┼────┤
│中壢│水尾│水尾│598 │ 田 │  0.1611    │  全部  │
└──┴──┴──┴──┴──┴──────┴────┘


司法院資訊處製作；財團法人民間司法改革基金會備份。
